臺灣高等法院臺南分院刑事判決
111年度上訴字第594號
上  訴  人  臺灣臺南地方檢察署檢察官
被      告  張傑鈞

上列上訴人因被告傷害案件，不服臺灣臺南地方法院110年度訴
字第397號中華民國111年1月11日第一審判決（起訴案號：臺灣
臺南地方檢察署109年度偵緝字第1006、1007、1008、1009、101
0號），提起上訴，本院判決如下：
    主  文
原判決關於附表編號4（傷害部分）所處罪刑撤銷。
張傑鈞共同犯傷害罪，處有期徒刑捌月。
其他部分上訴駁回（原判決附表編號4沒收部分）。
    事  實
一、張傑鈞於109年5月9日16時43分許，夥同另名綽號「俊仔」
    之真實姓名、年籍不詳成年男子，至臺南市○○區○○路000巷0
    00弄0號林中禾住處，共同基於傷害之犯意聯絡，各持塑膠
    長棍1支，毆打林中禾及其女林凡頎，致林中禾受有右手背
    鈍挫傷、左手食指、左膝及左小腿多處擦挫傷之傷害，林凡
    頎亦受有左側頸部、右手拇指及左前臂多處鈍挫傷、左手腕
    擦挫傷等傷害。嗣張傑鈞等人將其中1支塑膠長棍遺留現場
    後，即駕車離去。
二、案經林中禾、林凡頎告訴暨臺南市政府警察局第二分局、永
    康分局移送臺灣臺南地方檢察署檢察官偵查起訴。
    理  由
壹、程序部分
一、審理範圍
    原判決對被告張傑鈞所判處之罪刑，除被告對告訴人林中禾
    、林凡頎所犯傷害罪部分（即原判決附表編號4），經檢察
    官提起上訴外，其餘均未經檢察官、被告提起上訴，均已確
    定，該些部分均不在本院審理範圍，本件僅就被告對告訴人
    林中禾、林凡頎所犯傷害罪部分進行審理。
二、證據能力
    就本判決所引用之傳聞證據，本件當事人於本院準備程序時
    ，均明示同意有證據能力（本院卷第75-78頁），且於本院
    審理時，經逐一提示後，迄於言詞辯論終結前，未聲明異議
    ，本院認該些證據做成之過程、內容均具備任意性、合法性
    ，其陳述與本件待證事實具有關聯性，合於一般供述證據之
    採證基本條件，且證明力非明顯過低，以之作為證據，均屬
    適當，依刑事訴訟法第159條之5第1項規定，皆有證據能力
    。 
貳、實體部分
一、認定犯罪事實所憑之證據及理由
    訊據被告張傑鈞傷害犯行，供承不諱，核與告訴人林中禾於
    警詢時之指訴、偵訊時之證述（警4卷第25至27頁、第29至3
    0頁，偵3卷第37至38頁）、告訴人林凡頎於警詢中之指訴（
    警4卷第33至35頁）大致相符，並有證人許凱森於警詢時之
    陳述、偵訊時之證述（警4卷第3至7頁，偵3卷第38至40頁）
    、指認犯罪嫌疑人紀錄表（警4卷第9頁、第31頁）、現場監
    視錄影翻拍照片9張、涉嫌人現場遺留凶器照片1張（警4卷
    第71至79頁）、臺南市政府警察局永康分局「林中禾遭傷害
    案」勘察目錄及刑案現場勘察紀錄表、現場勘察照片、勘察
    採證同意書、刑事案件證物採驗紀錄表（警4卷第119至129
    頁）、臺南市政府警察局109年8月20日南市警鑑字第109039
    2904號鑑定書（偵3卷第93至94頁）、高雄榮民總醫院臺南
    分院109年5月9日診斷證明書2份（警4卷第37至39頁）、臺
    南市政府警察局永康分局扣押筆錄、扣押物品目錄表（警4
    卷第41至45頁）、車牌號碼0000-00號自小客車之車輛詳細
    資料報表（警4卷第131頁）、許凱森與被告之對話紀錄翻拍
    照片（偵3卷第51至81頁）在卷可稽。足認被告前開自白與
    事證相符，應堪予採信，被告上開傷害犯行堪以認定，應依
    法論科。至告訴人林中禾遭被告朝其頭部毆打，應屬殺人犯
    意，惟檢察官起訴係認被告涉犯傷害犯行，且依卷內被告所
    持者為塑膠棍棒，告訴人主要傷勢均集中於四肢，且多為鈍
    挫傷等情觀之，被告應係出於教訓告訴人而為，應無殺害告
    訴人之故意，附此說明。
二、論罪科刑
　㈠核被告張傑鈞所為，係犯刑法第277條第1項之傷害罪。
　㈡被告與前往現場之另名綽號「俊仔」真實姓名、年籍不詳之
    成年男子，就上開事實一所為之傷害犯行，有犯意聯絡及行
    為分擔，為共同正犯。
　㈢被告與「俊仔」分持塑膠棍棒，前往告訴人位於上址住處先
    後毆打告訴人林中禾及其女林凡頎之行為，應係基於接續犯
    意為之，應視為接續一行為，被告與「俊仔」一接續傷害行
    為，造成告訴人林中禾、林凡頎分別受有前述傷害，係一行
    為犯二傷害罪名，為想像競合犯，應從一重處斷。
　㈣累犯
　1.刑法第47條第1 項規定：「受徒刑之執行完畢，或一部之執
    行而赦免後，5 年以內故意再犯有期徒刑以上之罪者，為累
    犯，加重本刑至二分之一」，就累犯的構成要件而言，立法
    者就被告的「前案」要件僅規定「受徒刑之執行完畢」，並
    未限定被告係觸犯何種罪名，亦未區分被告係故意犯或過失
    犯。就被告構成累犯的「效果」，則係規定法院「應」一律
    要加重其刑，而非賦予法院裁量是否要加重其刑，此乃因「
    累犯」的立法政策源於：「受刑後復犯罪，可證明通常刑之
    不足以懲治其特別惡性，而有加重其刑之必要」、「累犯之
    加重，係因犯罪行為人之刑罰反應力薄弱，需再延長其矯正
    期間，以助其重返社會，並兼顧社會防衛之效果」（歷次立
    法理由參照），此立法政策亦與一般人民的生活經驗及國民
    感情相符，因此司法院大法官會議第775 號解釋意旨稱：「
    依上開系爭規定法律文義及立法理由觀之，立法者係認為行
    為人於前罪徒刑執行完畢或一部之執行而赦免後，5 年內又
    故意違犯後罪，因累犯者之主觀惡性較重，故所違犯之後罪
    應加重本刑至二分之一，因此系爭規定所加重處罰者，係後
    罪行為，而非前罪行為，自不生是否違反憲法一行為不二罰
    原則之問題」。依此，法官仍有依照立法者的意旨，忠實適
    用刑法第47條規定的義務。
　2.上開大法官會議解釋文認為刑法第47條規定部分違憲的地方
    ，則僅限於：「惟其不分情節，基於累犯者有其特別惡性及
    對刑罰反應力薄弱等立法理由，一律加重最低本刑，於不符
    合刑法第59條所定要件之情形下，致生行為人所受之刑罰超
    過其所應負擔罪責之個案，其人身自由因此遭受過苛之侵害
    部分，對人民受憲法第8 條保障之人身自由所為限制」者，
    方不符憲法罪刑相當原則，牴觸憲法第23條比例原則，大法
    官會議認為於此範圍內，有關機關應自本解釋公布之日起2 
    年內，依本解釋意旨修正之。於修正前，為避免發生上述罪
    刑不相當之情形，法院就該個案應依本解釋意旨，裁量是否
    加重最低本刑。
　3.而何謂「罪刑不相當」的情形，司法院大法官會議上開解釋
    理由乃舉例：「本來法院認為諭知6 月有期徒刑得易科罰金
    或易服社會勞動即可收矯正之效或足以維持法秩序，但於不
    符合刑法第59條所定要件之情形下，因累犯加重最低本刑之
    結果，法院仍須宣告7 月以上有期徒刑，致不得易科罰金或
    易服社會勞動」的情形。
　4.綜上，司法院大法官會議解釋揭示法官是否依照累犯規定裁
    量加重其刑的重點，仍在於依照被告本案的犯罪情節，如果
    加重其刑，是否將因此導致行為人承受過重過苛的刑罰，而
    導致罪刑不相當的情形。至於行為人構成累犯的前案犯罪事
    實，與本案的犯罪罪質是否相同（相似），或本案犯罪時間
    係在前案徒刑執行完畢五年內多久，依照立法者對於累犯的
    定義，本不應為考量的因素，如果仍須列予考量，至多也是
    綜合於本案犯罪情節以內一起判斷而已。因此，倘事實審法
    院已就個案犯罪情節，具體審酌行為人一切情狀及所應負擔
    之罪責，經裁量結果認依刑法第47條第1 項規定加重其最低
    本刑，而無過苛或罪刑不相當之情形者，即與上開解釋意旨
    無違（最高法院109年度台上字第3004號判決意旨參照）。
　5.查本件被告前因公共危險案件，經原審法院以108年度交簡
    字第2722號判決判處有期徒刑2月確定，甫於109年1月30日
    執行完畢等情，有卷附臺灣高等法院被告前案紀錄表可稽，
    其受有期徒刑之執行完畢，再犯本件更重之傷害犯罪，為累
    犯，且依前述前科紀錄表所示，被告除犯本案外，於前案判
    決前，即多次犯加重詐欺取財、妨害自由等罪，經法院判處
    罪刑確定；而於前案執行完畢後，除犯本件傷害罪外，另又
    犯加重詐欺取財、行使偽造私文書等罪、刑執行完畢後，另
    再犯加重詐欺取財、行使偽造私文書等罪經法院判處罪刑確
    定，顯見其刑罰反應力薄弱；再者，依本案情節觀之，被告
    自稱其毆打告訴人係為債務糾紛，但其對於告訴人積欠其何
    種債務，一起前往毆打者為何人，僅空言該人為「俊仔」，
    未明確說明係因何故而為本案，其無來由至告訴人住處毆打
    告訴人，對告訴人內心造成恐懼實屬嚴重，被告犯罪情節實
    屬重大，衡酌上情，本院認被告並不存在加重其最低本刑，
    而有過苛或罪刑不相當之情事，應依刑法47條第1項累犯規
    定加重其刑。
參、上訴說明　　
一、撤銷改判及量刑
　㈠撤銷改判之理由
　　原判決以被告上述傷害犯行事證明確，予以論罪科刑，固非
    無見，惟查：⑴被告以一接續毆打行為傷害告訴人林中禾、
    林凡頎，為想像競合犯，應從一重處斷，業經詳述如前，漏
    未就被告犯行論處想像競合犯，其適用法則應有不當；⑵何
    以被告應依累犯規定加重其刑，亦經詳述如前，原判決徒以
    被告二人構成累犯之前案罪質及侵害之法益與本案不同，認
    不應依累犯規定，對被告加重其刑，實屬曲解司法院釋字第
    775號解釋之意旨，其適用法則應有不當；⑶按量刑之輕重，
    雖屬事實審法院得依職權自由裁量之事項，然仍應受比例原
    則及公平原則之限制，否則其判決即非適法。刑事審判旨在
    實現刑罰權分配的正義，故法院對有罪被告之科刑，應符合
    罪刑相當之原則，使輕重得宜，罰當其罪，以契合社會之法
    律感情。本件依被告犯罪之情節，被告在未告知緣由下，突
    至告訴人住處毆打告訴人，造成告訴人身心受到驚嚇，侵害
    告訴人之身體法益嚴重；另被告犯後尚試圖要借其用車之友
    人許凱森不要將其供出，有證人許凱森證述在卷可查，可見
    被告全無悔意，實不宜輕縱，原審量處被告有期徒刑3月，
    尚嫌過輕，難認妥適，檢察官上訴指摘原判決量刑過輕，其
    上訴應有理由。原判決既有上述不當之處，自應由本院撤銷
    改判。
  ㈡量刑
　　審酌被告自述其傷害告訴人之犯罪動機係為討債，但未能明
    確說明告訴人積欠其何債務，已近乎無由即夥同另名真實姓
    名、年籍不詳之成年男子至告訴人林中禾住處，持塑膠長棍
    恣意毆打告訴人林中禾、林凡頎，致其等均受有上開所示之
    傷害，其無視法紀，所為應予強烈非難，復考量被告在偵查
    過程中，尚要借其車輛之友人許凱森為其隱瞞，於檢察官偵
    訊時僅坦承傷害林凡頎部分，於審理時方表示坦承全部犯行
    ，且迄今仍不願就何以對告訴人為傷害行為之真實原因為說
    明，難認確有悔過之意，及其自陳教育程度為大學肄業、未
    婚，育有1名3歲小孩，現由其父母親照顧，入監前從事融資
    工作，暨其犯罪動機、目的、手段、參與程度、所生損害與
    迄今尚未與告訴人達成和解，賠償告訴人等一切情狀，量處
    如主文第二項所示之刑。
二、上訴駁回部分　　　
　㈠刑法沒收新制修正後，沒收已非從刑，雖定性為「獨立之法
    律效果」，但其仍以犯罪（違法）行為之存在為前提，為避
    免沒收裁判確定後，其所依附之前提即關於犯罪（違法）行
    為之罪刑部分，於上訴後，經上訴審法院變更而動搖該沒收
    部分之基礎，產生裁判歧異，是以不論依刑事訴訟法第348
    條規定或依第455條之27第1項前段之法理，縱上訴權人僅聲
    明就罪刑部分上訴，倘其上訴合法者，其效力應及於沒收部
    分之判決。又沒收因已非刑罰，具有獨立性，其與犯罪（違
    法）行為並非絕對不可分離，即使對本案上訴，當原判決採
    證認事及刑之量定均無不合，僅沒收部分違法或不當，自可
    分離將沒收部分撤銷改判，其餘本案部分予以判決駁回。反
    之，原判決論罪科刑有誤，而沒收部分無誤，亦可僅撤銷罪
    刑部分，其餘沒收部分予以判決駁回。
　㈡查本件被告罪刑部分，本院認原判決適用法則與量刑有不當
    之情事，故就其罪刑部分撤銷改判（詳前述），然就該犯行
    之沒收部分，原判決業已敘明扣案塑膠長棍為係被告與共犯
    所供其等毆打告訴人所用，屬被告所有供本案犯罪所用之物
    ，依刑法第38條第2項前段之規定，宣告沒收，核於法無違
    ，且既可與原判決論罪科刑部分分離，應可維持，此部分上
    訴亦應予駁回。
本案經檢察官吳毓靈提起公訴，檢察官呂舒雯提起上訴，章京文
到庭執行職務。　
據上論斷，應依刑事訴訟法第369條第1項前段、第368條，判決
如主文。
中　　華　　民　　國　　111 　年　　6 　　月　　21　　日
                  刑事第五庭    審判長法　官  蔡廷宜
                                      法　官  吳錦佳
                                      法　官  林坤志
以上正本證明與原本無異。
如不服本判決應於收受送達後20日內向本院提出上訴書狀，其未
敘述上訴理由者，並得於提起上訴後20日內向本院補提理由書（
均須按他造當事人之人數附繕本）「切勿逕送上級法院」。
　　　　　　　　　　　　　　　　　　　書記官  凌昇裕
中　　華　　民　　國　　111 　年　　6 　　月　　21　　日
中華民國刑法第277條
傷害人之身體或健康者，處5年以下有期徒刑、拘役或50萬元以
下罰金。
犯前項之罪，因而致人於死者，處無期徒刑或7年以上有期徒刑
；致重傷者，處3年以上10年以下有期徒刑。